ACORDAO-COMPLETO-2533356

ACÓRDÃO 888/2022 ATA 14/2022 - PLENÁRIO

VISTOS, relatados e discutidos estes autos de Solicitação formulada pelo Exmo. Sr. Fernando Wandscheer de Moura Alves, Ministro de Estado do Meio Ambiente, Substituto, em que requer a prorrogação de prazo para a publicação do Relatório de Gestão do Instituto Brasileiro do Meio Ambiente e dos Recursos Naturais Renováveis - Ibama, referente ao exercício de 2021. 
ACORDAM os Ministros do Tribunal de Contas da União, reunidos em Sessão Plenária, diante das razões expostas pelo Relator, em:
9.1. conhecer da presente Solicitação, com fundamento no art. 59, inciso VI, da Resolução/TCU 259/2014; 
9.2. com fulcro no art. 8º, § 8º, inciso II, da Instrução Normativa/TCU 84/2020, prorrogar o prazo, por mais 60 (sessenta) dias a contar de 31/3/2022, para que o Instituto Brasileiro do Meio Ambiente e dos Recursos Naturais Renováveis - Ibama publique, em seu sítio oficial, os documentos previstos nos arts. 8º e 9º da mencionada norma, referentes à prestação de contas do exercício de 2021;
9.3. dar ciência deste Acórdão ao Ministério do Meio Ambiente, ao Instituto Brasileiro do Meio Ambiente e dos Recursos Naturais Renováveis - Ibama e à Secretaria-Geral de Controle Externo - Segecex; 
9.4. arquivar estes autos, com amparo no art. 169, inciso V, do Regimento Interno/TCU.

Solicitação de prorrogação de prazo para a publicação do relatório de gestão por unidade jurisdicionada.

Instituto Brasileiro do Meio Ambiente e dos Recursos Naturais Renováveis - Ibama.

3. Unidade Jurisdicionada: Instituto Brasileiro do Meio Ambiente e dos Recursos Naturais Renováveis - Ibama.

13.1. Ministros presentes: Ana Arraes (Presidente), Walton Alencar Rodrigues, Benjamin Zymler, Aroldo Cedraz, Bruno Dantas, Jorge Oliveira e Antonio Anastasia.
13.2. Ministros-Substitutos presentes: Augusto Sherman Cavalcanti, Marcos Bemquerer Costa (Relator), André Luís de Carvalho e Weder de Oliveira.

MARCOS BEMQUERER

Trata-se da Solicitação formulada pelo Ministro de Estado do Meio Ambiente, Substituto, Exmo. Sr. Fernando Wandscheer de Moura Alves, em que requer prorrogação por sessenta dias do prazo, que se encerrou em 31/3/2022, para a publicação do Relatório de Gestão do Instituto Brasileiro do Meio Ambiente e dos Recursos Naturais Renováveis - Ibama, referente ao exercício de 2021 (peça 1) . 
2.	Reproduzo, a seguir, com os ajustes de forma pertinentes, excerto da instrução da Secretaria de Controle Externo da Agricultura e do Meio Ambiente - SecexAgroAmbiental, por meio do qual a matéria foi assim examinada (peça 6) : 
"3. O solicitante encaminha relatórios da área técnica que contém justificava para o pedido (peças 2-4) . A nota informativa elaborada pela Auditoria Interna do Ibama apontou as seguintes pendências na primeira versão apresentada do relatório de gestão (peça 2) :
'i) ausência de informações referentes às competências, legislação aplicável, principais cargos e seus ocupantes, endereço e telefones das unidades e horários de atendimento ao público, exigidas pelo art. 8º, inciso I, alínea d, da IN/TCU 84/2020;
ii) ausência da apresentação da remuneração e o subsídio recebidos por ocupante de cargo, posto, graduação, função e emprego público, incluídos os auxílios, as ajudas de custo, os jetons e outras vantagens pecuniárias, além dos proventos de aposentadoria e das pensões daqueles servidores e empregados públicos ativos, inativos e pensionistas, de maneira individualizada, exigida pelo art. 8º, inciso I, alínea i, da IN/TCU 84/2020;
iii) ausência das principais ações realizadas pela Auditoria Interna, conforme art. 8º, Inciso I, alínea c, da IN/TCU 84/2020.
iv) o relatório não é apresentado na forma de relato integrado, conforme instruções contidas no Guia para Elaboração na forma de relato Integrado - TCU e normas do art. 8º, inciso III, da IN/TCU 84/2020.'
4. Vale destacar que, em relação ao item iv, a auditoria interna informou que a versão avaliada do relatório de gestão apresenta-se 'de forma fragmentada, com informações que não se conectam e sem envolvimento da alta gestão. Não foi possível observar a apresentação, de forma clara e objetiva, das realizações e dos fatores que afetaram o alcance dos resultados do Ibama no período'.
5. A área técnica do Ibama informa que, diante da necessidade de ajustes complexos no relatório de gestão, apontados pela Auditoria Interna, já iniciou a reanálise das informações do relatório de gestão. Também informa que pretende realizar a capacitação de todos os servidores envolvidos na prestação de contas para que, no próximo ano, as informações sejam prestadas de forma célere e eficaz (peça 3) .
6. Conforme o § 4º do art. 8º da IN/TCU 84/2020 o relatório de gestão do Ibama referente ao exercício de 2021 deveria ser publicado até 31 de março de 2022.
7. Em virtude das constatações apontadas pela Auditoria Interna do Ibama, em especial pelo fato do relatório apresentar as informações 'de forma fragmentada, com informações que não se conectam e sem envolvimento da alta gestão', verifica-se que será necessário a realização de mudanças substanciais. O relatório de gestão na forma de relato integrado deve oferecer 'uma visão clara e concisa sobre como a estratégia, a governança, o desempenho e as perspectivas da UPC, no contexto de seu ambiente externo, levam à geração de valor público em curto, médio e longo prazos, bem como se prestará a demonstrar e a justificar os resultados alcançados em face dos objetivos estabelecidos' (art. 8º, § 3º, da IN/TCU 84/2020) .
8. Entende-se que o pedido pode ser atendido com fundamento no art. 8º, § 8º, inciso II, da IN-TCU 84/2020, pois foi apresentado pelo dirigente máximo do órgão, bem como indicou motivos que justificam a concessão de prorrogação de prazo."
3.	Com base na análise empreendida, a SecexAgroAmbiental propõe ao Tribunal (peça 6, p. 2, e peça 7) : 
	3.1.  conhecer desta Solicitação, com fundamento no art. 59, inciso VI, da Resolução/TCU 259/2014;
	3.2. com fulcro no art. 8º, § 8º, inciso II, da Instrução Normativa/TCU 84/2020, prorrogar o prazo por 60 (sessenta) dias a contar de 31/3/2022, para que o Instituto Brasileiro do Meio Ambiente e dos Recursos Naturais Renováveis (Ibama) publique em seu sítio oficial os documentos previstos nos arts. 8º e 9º do referido normativo, referentes à prestação de contas do exercício de 2021;
	3.3. informar o Ministério do Meio Ambiente, o Ibama e a Secretaria-Geral de Controle Externo - Segecex acerca da deliberação que vier a ser proferida pelo Tribunal;
	3.4. arquivar os autos, nos termos do art. 169, inciso V, do Regimento Interno do TCU.
	É o Relatório.

não há.

Não atuou.

SOLICITAÇÃO DE PRORROGAÇÃO DE PRAZO PARA PUBLICAÇÃO DO RELATÓRIO DE GESTÃO. OFERECIMENTO DE RAZÕES SUFICIENTES PARA O DEFERIMENTO DO PEDIDO. CIÊNCIA AOS INTERESSADOS E À SECRETARIA-GERAL DE CONTROLE EXTERNO - SEGECEX.

SOLICITAÇÃO (SOLI)

Secretaria de Controle Externo da Agricultura e do Meio Ambiente - SecexAgroAmbiental.

Em apreciação Solicitação formulada pelo Exmo. Sr. Fernando Wandscheer de Moura Alves, Ministro de Estado do Meio Ambiente, Substituto, em que requer a prorrogação, por sessenta dias, do prazo, que se encerrou em 31/3/2022, para a publicação do Relatório de Gestão do Instituto Brasileiro do Meio Ambiente e dos Recursos Naturais Renováveis - Ibama, referente ao exercício de 2021 (peça 1) .
2.	De acordo com a disposição do art. 8º, § 4º, da Instrução Normativa/TCU 84/2020, o relatório de gestão da Unidade Prestadora de Contas - UPC deverá ser publicado até 31 de março do exercício seguinte, assim, no caso das contas de 2021, o relatório de gestão deveria ser publicado até 31/3/2022. 
3.	Conforme informado pelo requerente, as razões do pleito residem na constatação pela Auditoria Interna do Ibama de uma série de pendências relacionadas às informações que devem constar do relatório de gestão, nos termos do art. 8º, inciso I, alíneas c, d e i, da Instrução Normativa/TCU 84/2020, tais como:
	3.1. falta das principais ações de controle realizadas pela Auditoria Interna;
	3.2. ausência de informações sobre as competências, legislação aplicável, principais cargos e seus ocupantes, endereço e telefones das unidades e horários de atendimento ao público; e
	3.3. não apresentação da remuneração e subsídio recebidos pelos ocupantes de cargo, posto, graduação, função e emprego público, incluídos os auxílios, as ajudas de custo, os jetons e outras vantagens pecuniárias, além dos proventos de aposentadoria e das pensões daqueles servidores e empregados públicos ativos, inativos e pensionistas, de maneira individualizada.
4.	 Além das pendências retromencionadas, a Auditoria Interna do Ibama também anotou que a versão analisada do relatório de gestão estava fragmentada, trazia informações desconectadas, e sem evidências de envolvimento da alta gestão em sua elaboração. Portanto, a aludida versão do relatório de gestão não correspondia à "forma de relato integrado da gestão da unidade prestadora de contas", estando, assim, em desacordo com as disposições do art. 8º, inciso III, da Instrução Normativa/TCU 84/2020. 
5.	A Secretaria de Controle Externo da Agricultura e do Meio Ambiente - SecexAgroAmbiental, unidade responsável pela análise do pleito, considerou plausível a extensão do prazo requerido para que a unidade jurisdicionada possa apresentar adequadamente as informações necessárias, na forma de relato integrado, no relatório de gestão. 
6.	A unidade instrutiva também ressaltou, com base no art. 8º, § 3º, da Instrução Normativa/TCU 84/2020, a relevância do relatório de gestão, que, além de servir para demonstrar e justificar os resultados alcançados em face dos objetivos estabelecidos, visa a oferecer uma visão clara e concisa sobre a estratégia, a governança, o desempenho e as perspectivas da unidade prestadora de contas, no contexto de seu ambiente externo, levando à geração de valor público em curto, médio e longo prazos. 
7.	 Assim, dada a necessidade de ajustar a versão do relatório de gestão do Ibama às disposições normativas que regem a sua elaboração, acolho integralmente a proposta da SecexAgroAmbiental, no sentido de deferir a concessão de prazo adicional de sessenta dias, a contar de 31/3/2022, para que o Ibama publique, em seu sítio oficial, os documentos previstos nos arts. 8º e 9º da Instrução Normativa/TCU 84/2020, referentes à prestação de contas do exercício de 2021. 
	Ante o exposto, manifesto-me por que seja adotada a deliberação que ora submeto a este Colegiado. 	
TCU, Sala das Sessões, em 20 de abril de 2022.
MARCOS BEMQUERER COSTA
Relator